【裁判字號】    90,台上,5979
【裁判日期】    900927
【裁判案由】    違反毒品危害防制條例
【裁判全文】
最高法院刑事判決                                九十年度台上字第五九七九號
    上  訴  人  甲○○
右上訴人因違反毒品危害防制條例案件，不服台灣高等法院中華民國九十年六月十三
日第二審更審判決（八十九年度上更(一)字第九八一號，起訴案號：台灣桃園地方法院
檢察署八十八年度偵字第七一一七號），提起上訴，本院判決如左：
    主  文
原判決撤銷，發回台灣高等法院。
    理  由
本件原判決認定上訴人甲○○於民國八十八年初至同年五月三日下午四時間，基於概
括犯意，連續十次在桃園縣桃園市、中壢市等地，向成年人涂政坤販賣第一級毒品海
洛因。每次賣出一小包，每包價額新台幣（下同）三千元，賺取與進價之差額得利。
同年五月五日（起訴書誤寫為十五日）下午三時左右，復承前犯意，先在桃園市○○
○路○段二六三號前，與涂政坤議妥以五千元代價預售海洛因一包，當場收取價金後
，由涂政坤停留該處等候交貨，上訴人則獨自轉往該路大興敦煌大廈樓下，以每包三
千五百元之單價，意圖營利而向綽號「阿猴」男子販入海洛因二包。同日下午三時卅
分左右，經台北市政府警察局中正第一分局在桃園市○○○路○段二六三號前逮捕，
當場扣押其所持有之前述海洛因二包（驗餘淨重零點九九公克、包裝重零點三七公克
，其中一包為涂政坤所預購而不及交付）等情。因而撤銷第一審關於販賣毒品部分之
判決，改判論處上訴人連續販賣第一級毒品罪刑，固非無見。
惟查：(一)、原判決認上訴人連續販賣第一級毒品海洛因予涂政坤，係以上訴人在原審
前審之訊問中業已自白為其主要論據 (見原判決第二頁第十一至十二行 )。然所謂自
白者，乃被告於訴訟上或訴訟外自由表白其犯罪之事實，茍僅就他人之供證表示無意
見，即非可認係坦承犯行之自白。經查上訴人於八十九年五月十七日在原審前審之訊
問中，始終否認有販賣海洛因予涂政坤，僅供承被查獲之二包海洛因係其向「阿猴」
以七千元購買而來，其與涂政坤互相有調貨，當天涂政坤拿五千元給他，其是向涂政
坤借錢買毒品，其中一包海洛因是準備給涂政坤等語 (見原審上訴卷第三二至三三頁
、第三四頁反面 )；又涂政坤於隔別訊問時固供證其有向上訴人購買海洛因，惟經原
審前審對上訴人提示該筆錄並告以要旨後，上訴人亦僅答：「沒意見」 (見前揭卷第
三四頁反面 )，並非陳稱涂政坤上開供述為真實或正確，即就涂政坤該供述內容之真
實與否，持意思保留之自由，而依刑事訴訟法第九十五條第二款及第一百五十六條第
三項之規定，被告為行使訴訟防禦權，本有陳述與否之自由，是上訴人所答「沒意見
」既非陳述其犯罪事實，要難謂係自白。原判決遽認上訴人在原審前審訊問時，業已
自白連續販賣海洛因予涂政坤云云，非惟與卷證資料不符，亦有判決適用法則不當之
違法。(二)、科刑之判決書，須將認定之犯罪事實詳記於事實欄，然後於理由內逐一說
明其憑以認定之證據，使事實與理由兩相一致，方為合法，倘事實欄已有敘及，而理
由內未加說明，是為理由不備，自足構成撤銷之原因。原判決認上訴人自八十八年初
至同年五月三日間，連續十次以每包三千元販賣海洛因予涂政坤，賺取與進價之差額
得利 (見原判決第一頁末二行至次頁第一行 )；惟其進價為何、差額若干，非惟事實
欄未予記載，理由中亦未加以論述，自有判決理由不備之違誤。上訴意旨指摘原判決
不當，非無理由，應認仍有發回更審之原因。至原判決不另為無罪諭知之販賣海洛因
予涂明光部分，基於審判不可分原則，亦應併予發回。
據上論結，應依刑事訴訟法第三百九十七條、第四百零一條，判決如主文。
中      華      民      國     九十     年      九      月    二十七    日
                              最高法院刑事第十庭
                                  審判長法官  陳  炳  煌
                                        法官  陳  正  庸
                                        法官  韓  金  秀
                                        法官  吳  信  銘
                                        法官  徐  文  亮
      右正本證明與原本無異
                                              書  記  官
中      華      民      國     九十     年      十      月      三      日


司法院資訊處製作；財團法人民間司法改革基金會備份。
